臺灣屏東地方法院刑事判決　　　　　　　　　　　　　九十三年度訴字第八０九號
　　公　訴　人　臺灣屏東地方法院檢察署檢察官
　　被　　　告　甲○○　男　二.
右列被告因違反野生動物保育法案件，經檢察官提起公訴（九十三年度偵字第四七○
三號），本院裁定以簡式審判程序審理，茲判決如左：
    主  文
甲○○違反不得使用特殊捕獵工具獵捕野生動物之規定，使用禁止之方式，獵捕保育
類野生動物，處有期徒刑捌月。扣案之鳥仔踏柒拾伍支沒收。
    事  實  及  理  由
一、本案犯罪事實，除一第四行「九十三年十七日」應更正為「九十三年九月十七日
    」外，其餘引用檢察官起訴書之記載（如附件）。
二、得心證之理由：前開事實，已據被告坦白承認，附有屏東科技大學技術合作處野
    生動物保育服務中心臨時物種鑑定表、扣押筆錄、扣押物品目錄表、扣押物品清
    單及屏東科技大學保育類野生動物收容中心收據各一紙、照片八幀在卷可資佐證
    ，顯見被告之自白應與事實相符，應堪以採信。是本案被告罪證明確，犯行足堪
    認定。
三、按保育類野生動物應予保育，除其族群量逾越環境容許或基於學術研究或教育目
    的，經中央主管機關許可者外，不得獵捕、宰殺或為其他利用；次按獵捕野生動
    物，不得以使用獸鋏或特殊捕獵工具為之，野生動物保育法第十八條第一項及第
    十九條第一項第六款分別定有明文。經查紅尾伯勞鳥（學名：Lanius Cristatus
    ）及領角鴞（學名：Otus bakkamoena）業經行政院農業委員會（以下簡稱農委
    會）於民國七十八年八月四日以七八農林字第八○三○三○七Ａ號公告、七十九
    年八月三十一日七九農林字第九○三○三七三Ａ號公告修正、八十四年十二月二
    十三日以八四農林字第四○三○八一七Ａ號公告修正、九十一年四月二十四日農
    林字第○九一○○三○七八三號公告修正之「保育類野生動物名錄」列為「應予
    保育之野生動物」及「珍貴稀有野生動物」，此有該會九十一年十二月十七日農
    林字第○九一○一六八七四二號函影本及保育類野生動物名錄附卷可佐。又查，
    因研究調查報告中並無紅尾伯勞鳥、領角鴞之族群量逾越環境容許量之紀錄，且
    每年查獲違法獵捕及獵捕工具鳥仔踏的案件數未見大幅減少，故農委會並未將紅
    尾伯勞鳥、領角鴞公告為可利用之保育類野生動物種類，茲亦有該會九十一年十
    一月二十六日農林字第○九一○一六五四二二號函影本、九十三年十二月十日農
    授林務字第○九三一六二三八九四號函在卷供憑。被告甲○○以俗稱「鳥仔踏」
    之捕獵工具，未經主管機關許可，擅自獵捕業經公告為珍貴稀有野生動物及應予
    保育之野生動物之領角鴞、紅尾伯勞鳥，核其所為係犯野生動物保育法第四十一
    條第一項第一款、第三款之罪，又野生動物保育法第四十一條第一項各款，係就
    不同情形下，對於保育類野生動物為獵捕之處罰規定，成立該條第一項各款之情
    形，因被告之獵捕行為僅有一個，雖兼具上述二款之罪名，仍只成立情節較重之
    野生動物保育法第四十一條第一項第三款之罪，併予敘明。茲審酌被告前於九十
    年間已因違法獵捕紅尾伯勞鳥之行為，經本院以九十年度潮簡字第五一七號判決
    處有期徒刑六月，如易科罰金以三百元折算一日，緩刑三年確定，竟未因此教訓
    而稍斂其行，再為本案犯行，其罔顧法紀之心態尤其可議，此次被告於查獲時捕
    獲紅尾伯勞鳥共計十二隻、領角鴞一隻，插設之「鳥仔踏」亦達七十五支，其行
    為已危害保育類動物之生存環境，並足以危害我國近年來積極致力保育野生動物
    所建立之國際形象，惟被告犯後坦承犯行，態度尚可等一切情狀，爰量處如主文
    所示之刑，以資懲儆。至扣案之鳥仔踏七十五支為供犯罪所用之獵具，應依野生
    動物保育法第五十二條第一項之規定宣告沒收。
四、應適用之法條：
    依刑事訴訟法第二百七十三條之一第一項、第三百十條之二、第四百五十四條第
    二項、第二百九十九條第一項前段，野生動物保育法第四十一條第一項第一款、
    第三款、第五十二條第一項，判決如主文。
本案經檢察官鄭伊鈞到庭執行職務。
中　　　華　　　民　　　國　　九十三　　年　　 十二 　　月　　三十一　　日
                                      臺灣屏東地方法院刑事第五庭
                                                法  官  林柏泓
右正本證明與原本無異。
如不服本判決應於收受本判決送達後十日內向本院提出上訴書狀，其未敘述上訴理由
者，並得於提起上訴後十日內向本院補提理由書狀（均須按他造當事人之人數附繕本
 ）「切勿逕送上級法院」
                                                書記官  劉淑蓉
中　　　華　　　民　　　國　　九十四　　年　　　一　　　月　　　四　　　日
附錄本判決論罪科刑法條：
野生動物保育法第十八條
保育類野生動物應予保育，不得騷擾、虐待、獵捕、宰殺或為其他利用。但有下列情
形之一，不在此限：
一  族群量逾越環境容許量者。
二  基於學術研究或教育目的，經中央主管機關許可者。
前項第一款保育類野生動物之利用，應先經地方主管機關許可；其可利用之種類、地
點、範圍及利用數量、期間與方式，由中央主管機關公告之。
前二項申請之程序、費用及其他有關事項，由中央主管機關定之。
野生動物保育法第十九條第一項第六款
獵捕野生動物，不得以下列方法為之：
六  使用陷阱、獸鋏或特殊獵捕工具。
野生動物保育法第四十一條第一項第一、三款
有下列情形之一，處六月以上五年以下有期徒刑，得併科新台幣二十萬元以上一百萬
元以下罰金：
一  未具第十八條第一項第一款之條件，獵捕、宰殺保育類野生動物者。
三  違反第十九條第一項規定，使用禁止之方式，獵捕、宰殺保育類野生動物者。
